【裁判字號】    92,訴,1662
【裁判日期】    921107
【裁判案由】    野生動物保育法
【裁判全文】
臺灣板橋地方法院刑事判決                        九十二年度訴字第一六六二號
    公  訴  人  臺灣板橋地方法院檢察署檢察官
    被      告  甲○
右列被告因野生動物保育法案件，經檢察官提起公訴（九十二年度偵字第八六九九號
），本院以簡式審判程序判決如左：
    主  文
甲○連續違反保育類野生動物非經主管機關同意不得買賣之規定，未經主管機關同意
，買賣保育類野生動物產製品，處有期徒刑捌月。查獲之保育類野生動物眼鏡蛇貳拾
伍隻、雨傘節柒隻、錦蛇壹隻、百步蛇壹隻及扣案之估價單拾伍張、收據壹本、帳
冊壹本均沒收。
    事  實
一、甲○於民國八十八年間因違反野生動物保育法案件，經本院以八十八年度訴字第
    七一○號判決判處有期徒刑一年六月，緩刑五年，於八十九年一月七日確定（不
    構成累犯），仍不知悔改，明知瀕臨絕種、珍貴稀有之保育類野生動物應予保育
    ，不得騷擾、虐待、獵捕、宰殺、買賣、陳列、展示、持有，以及不得買賣、陳
    列、展示、持有、輸入、輸出或加工保育類野生動物產製品。復明知眼鏡蛇、雨
    傘節、錦蛇及百步蛇等蛇類均屬主管機關公告之保育類野生動物，非經主管機關
    之同意禁止買賣該蛇類及其產製品，竟未經主管機關許可，基於意圖營利之概括
    犯意，自八十九年一月間起，擔任臺北縣板橋市○○路○段五五三巷二十二弄一
    號新龍毒蛇研究所負責人，於不詳時地購入上開蛇類，以每公斤新台幣（下同）
    一千元至六千元之價格，連續販賣屬瀕臨絕種類之百步蛇及屬珍貴稀有類之眼鏡
    蛇、雨傘節蛇、錦蛇蛇肉予不特定顧客。嗣於九十二年四月二十三日十四時許，
    為警在臺北縣板橋市○○路○段五五三巷二十二弄一號當場查獲，並扣得百步蛇
    一隻、眼鏡蛇二十五隻、雨傘節蛇七隻及錦蛇一隻、估價單三十五張、收據一本
    、帳冊一本。
二、案經臺北縣政府警察局移送臺灣板橋地方法院檢察署檢察官偵查起訴。
    理  由
一、右揭犯罪事實，業據被告甲○於警詢、偵審中坦承不諱，而百步蛇經行政院農業
    委員會指定公告為瀕臨絕種野生動物，眼鏡蛇、雨傘節、錦蛇經指定公告為珍貴
    稀有保育類野生動物，有行政院農業委員會特有生物研究保育中心網頁影本附卷
    可稽；而本案經查獲之蛇類，經臺北市立動物園技術人員林青峰、行政院農業發
    展委員會人員張伯維、及臺北縣政府農業局人員陳得財、林耀昌會同鑑定均屬上
    開公告指定之瀕臨絕種珍貴及稀有保育類野生動物，有偵查卷附涉嫌違反野生動
    物保育法現場查獲之保育類野生動物名稱一覽表可參，並有現場照片四十幀、違
    反野生動物保育法現場檢查紀錄表二張附卷可稽，復有百步蛇一隻、眼鏡蛇二十
    五隻、雨傘節蛇七隻及錦蛇一隻扣案足證，事證已臻明確，被告犯行堪以認定，
    應依法論科。
二、按保育類野生動物應予保育，不得騷擾、虐待、獵捕、宰殺或為其他利用，若因
    族群量逾越環境容許量，先經地方主管機關許可，依中央管機關公告之可利用種
    類、地點、範圍及利用數量、期間與方式，或基於學術研究或教育目的，經中央
    主管機關許可者，則例外容許。再保育類野生動物、瀕臨絕種及珍貴稀有野生動
    物產製品，非經主管機關之同意，不得買賣或在公共場所陳列、展示，野生動物
    保育法第十八條第一項、第二項、第三十五條分別定有明文，違反第三十五條規
    定買賣者，則依同法第四十條第一項第二款規定處罰。查本案被告甲○未經主管
    機關許可，購買業經公告為保育類野生動物之百步蛇、眼鏡蛇、雨傘節、錦蛇，
    並將之烹煮出售予不特定之顧客，核其所為，係犯野生動物保育法第四十條第一
    項第二款非法買賣野生動物產製品罪。又被告販賣保育類蛇類予他人，其先後多
    次販賣行為時間緊接，犯罪構成要件相同，顯係基於概括犯意為之，應依連續犯
    論以一罪，並依法加重其刑。爰審酌被告販賣保育類野生動物產製品，危害自然
    生態環境，且保護保育類野生動物已蔚為全球之潮流及國家文明程度之指標，兼
    衡被告犯罪之動機、目的、販賣之數量、及其犯後之態度等一切情狀，量處如主
    文所示之刑，以示懲儆。
三、查獲之百步蛇一隻、眼鏡蛇二十五隻、雨傘節蛇七隻及錦蛇一隻，係查獲之保育
    類動物，依野生動物保育法第五十二條第一項前段規定宣告沒收。扣案之估價單
    三十五張、收據一本、帳冊一本，係被告所有供犯罪所用之物，依刑法第三十八
    條第一項第二款規定宣告沒收。
據上論斷，應依刑事訴訟法第二百九十九條第一項前段，野生動物保育法第四十條第
一項第二款、第五十二條第一項前段，刑法第十一條前段、第五十六條、第三十八條
第一項第二款，判決如主文。
本案經檢察官程秀蘭到庭執行職務。
中      華      民      國      九十二      年    十一    月      七    日
                                  臺灣板橋地方法院刑事第十四庭
              法  官 絲鈺雲
右正本證明與原本無異。
如不服本判決，應於判決送達後十日內，向本院提出上訴狀。
                                          書記官 許清秋
中      華      民      國      九十二      年    十一    月      十三  日
附錄本案論罪科刑法條全文：
野生動物保育法第四十條
有下列情形之一，處六月以上五年以下有期徒刑，得併科新台幣三十萬元以上一百五
十萬以下罰金：
一、違反第二十四條第一項規定，未經中央主管機關同意，輸入或輸出保育類野生動
    物之活體或其產製品者。
二、違反第三十五條第一項規定，未經主管機關同意買賣或意圖販賣而陳列、展示保
    育類野生動物或瀕臨絕種及珍貴稀有野生動物產製品者。
以犯前項之罪為常業者，處一年以上七年以下有期徒刑，得併科新台幣五十萬元以上
二百五十萬元以下罰金。


司法院資訊處製作；財團法人民間司法改革基金會備份。
